【裁判字號】    89,上易,1620
【裁判日期】    891230
【裁判案由】    詐欺
【裁判全文】
臺灣高等法院高雄分院刑事判決          八十九年度上易字第一六二號
    上訴人
    即被告  甲○○
    選任辯護人  洪文佐
右上訴人因詐欺案件，不服臺灣高雄地方法院八十八年度易字第三四０九號中華民國
八十九年八月二十九日第一審判決（起訴案號：臺灣高雄地方法院檢察署八十八年度
偵字第二三二二八號），提起上訴，本院判決如左：
      主      文
上訴駁回。
甲○○緩刑參年。
      事實及理由
一、本案經本院審理結果，認原審判決之認事用法及量刑，均無不當，應予維持，並
    引用原審判決書所記載之事實、證據及理由。
二、上訴人即被告甲○○上訴意旨雖又辯稱：積欠告訴人強棒公司之貨款，係伊夫李
    英俊（通緝中）與強棒公司交易，而塗銷第二順位之抵押權，乃再向林李素卿設
    定第二順位抵押權，均係李英俊所接洽，伊只是依李英俊之指示，前往在有關資
    料上簽章，並不知李英俊向林李素卿借款後，未償還告訴人等語。
三、惟查，李英俊與強棒公司協議塗銷強棒公司之第二順位抵押權，約定李英俊辦理
    第二順位房貸後，應償還強棒公司新臺幣（下同）廿五萬元，被告有到場在債務
    清償協議書上簽名蓋章，為被告所供承，並據證人吳炳宏證實。是被告應知再辦
    理第二順位房貸時，應償還強棒公司廿五萬元甚明。而李英俊再以原抵押之房地
    ，向林李素卿設定第二順位抵押權借款時，被告亦到場簽章，為被告所是認。然
    則被告就李英俊向林李素卿為抵押借款，未用以償還強棒公司之貸款，不能諉為
    不知，而取得借款後，迄未償還強棒公司，對強棒公司之催討存證信函，亦置之
    不理，自足以認定被告與李英俊於協議塗鎖強棒公司之第二順位抵押權時，已有
    得財產上不法利益之意圖甚明。證人吳炳宏所證積欠強棒公司係李英俊所為，及
    證人林李素卿所證設定第二順位抵押權，係委託案外人鄧平辦理，不知被告甲○
    ○有無參予等情，均不足為被告有利之認定。綜上所敘，上訴意旨執前詞指摘原
    判決不當，為無理由，應予駁回。
四、又查，被告未曾受有期徒刑以上刑之宣告，有臺灣高等法院被告全國前案紀錄表
    可稽，而本案被告僅提供房地設定抵押，先前之欠款係李英俊所為，且該抵押物
    經第一順位抵押權人聲請強制執行結果，拍賣所得尚不足第一順位抵押債權金額
    ，此有台灣士林地方法院民事執行處強制執行金額計算書分配表在卷足憑，是強
    棒公司之損害尚輕。本院審酌被告經此刑之宣告，當知警惕，應無再犯之虞，認
    所宣告之刑，以暫不執行為適當，併予宣告緩刑年。
據上論斷，應依刑事訴訟法第三百六十八條、第三百七十一條，刑法第七十四條第一
款，判決如主文。
本案經檢察官張其主到庭執行職務。
中    華    民    國        八十九      年     十二     月     三十     日
                              臺灣高等法院高雄分院刑事第五庭
                                  審判長法官  吳水木
                                        法官  陳朱貴
                                        法官  洪慶鐘
右正本證明與原本無異。
不得上訴。
                                      書記官  陳金卿
中    華    民    國         九十       年      一      月      二      日
                                                                      Ｈ
附件
臺灣高雄地方法院刑事判決                        八十八年度易字第三四九號
    公 訴  人  臺灣高雄地方法院檢察署檢察官
    被      告  甲○○  女四十二歲（民國○○○年○月○○日生）
                        住台南縣永康市○○里○○○街六號
                        居臺北市○○區○○路五之二號
                        送臺北市○○○路四十五巷五弄十六號
                        身分證統一編號：Ｙ二二四一五八四九號
右列被告因詐欺案件，經檢察官提起公訴（八十八年度偵字第二三二二八號），本院
判決如左：
    主  文
甲○○共同以詐術得財產上不法之利益，處有期徒刑捌月。
    事  實
一、甲○○與李英俊（現正通緝中）係夫妻關係，李英俊因經商之故而積欠強棒出局
    企業股份有限公司（下稱強棒公司）新台幣（下同）一百五十萬元，並於民國八
    十五年間，甲○○與李英俊為擔保強棒公司之債權，乃提供甲○○所有位於台北
    市○○區○○段五小段地號0000－0000土地及建號00000－000
    號建物等不動產予強棒公司設定第二順位抵押權以擔保其債權，甲○○及李英俊
    並逐月清償其債務，至八十七年六月二十二日止，尚欠強棒公司五十萬元。詎甲
    ○○與李英俊因已無力繼續清償債務，竟共同意圖得財產上不法之利益，於八十
    七年六月下旬，向強棒公司要求塗銷其第二順位抵押權設定登記，並佯稱允諾在
    塗銷其第二順位抵押權後，立即辦理第二順位房貸，並保證將所貸得之金額優先
    清償強棒公司二十五萬元，甲○○及李英俊為取信強棒公司，並共同簽立一紙債
    務清償協議契約予強棒公司，使強棒公司不疑有他，認甲○○與李英俊二人如借
    得第二順位房貸，當可獲得清償，爰陷於錯誤，遂允渠等之請求，而塗銷在右開
    甲○○所有土地及房屋上之第二順位抵押權，使甲○○及李英俊獲得該塗銷抵押
    權之不法利益。熟料甲○○、李英俊在塗銷強棒公司之抵押權後，旋即於八十七
    年七月二十三日將上開房地設定第二順位抵押權予其不知情之人林李素卿，且避
    不見面亦拒絕還款。強棒公司因許久未見甲○○及李英俊前來還款，發覺有異，
    在請得土地及建物謄本後，始發現甲○○及李英俊設定第二順位抵押權予林李素
    卿之事實，強棒公司隨即寄發存證信函，通知李英俊及甲○○二人，惟二人亦置
    之不理，至此強棒公司始知受騙。
二、案經強棒公司訴請臺灣高雄地方法院檢察署檢察官偵查起訴。
    理  由
一、訊據被告甲○○固不否認曾提供其所有之上開土地及建物予強棒公司設定抵押，
    其後並與強棒公司簽訂一債務清償協議契約之事實，惟矢口否認有何詐欺之犯行
    ，辯稱：伊並不知情，都是李英俊在負責的，伊簽完契約便離去云云。惟查，右
    揭事實，業據告訴人強棒公司代理人吳炳宏於本院審理時指訴明確，此外，復有
    由被告親簽之債務清償協議書、土地及建物謄本四紙、土地他項權利證明書及存
    證信函各一紙在卷可稽。被告雖辯稱伊全不知情，均是由李英俊在處理，伊簽完
    協議書即走云云，然土地及房屋之價值非薄，是以衡諸常情，一般人在處理土地
    及房屋之問題上，均十分謹慎；再者，一經簽訂契約，即發生法律上之效力，而
    需依約履行，此為眾所週知之事，故簽訂契約者必十分知悉契約之內容，俾便行
    使權利及履行義務，經核被告所自承與告訴人所簽訂之債務清償協議書，其中第
    二條第一項約定：甲方（即告訴人）願在債務尚未全數獲償之情況下先塗銷抵押
    權設定登記，但乙、丙（即分指李英俊、被告甲○○）需向甲方保證，在甲方塗
    銷本件抵押權設定登記後，立即辦理第二順位房貸事宜，並將所貸金額懮先清償
    甲方二十五萬元；而第四條前段亦載明：乙、丙雙方係在保證將所貸款項優先清
    償甲方之前提下，甲方始同意在債務未清償之情形下，塗銷第二順位抵押權；被
    告既自承該協議書為其所親簽，自不得推諉為不知，故被告右開辯詞，應屬卸責
    之詞，不足採信，被告犯罪事證明確，犯行已堪認定。
二、核被告所為，係犯刑法第三百三十九條第二項之詐欺得利罪。其與李英俊二人間
    ，就上開犯行，有犯意聯絡及行為分擔，均為共同正犯。審酌被告犯罪後否認犯
    行，又在未清償全部借款尚積欠告訴人五十萬元之情形下，竟圖自身不法之利益
    而為施用詐術之行為，損害告訴人債權之擔保等一切情狀，量處如主文所示之刑
    ，以為懲儆。
據上論斷，應依刑事訴訟法第二百九十九條第一項前段，刑法第二十八條、三百三十
九條第二項，罰金罰鍰提高標準條例第一條前段，判決如主文。
本案經檢察官葉淑文到庭執行職務。
中    華    民    國    八十九    年      八      月      二十九      日
                                  臺灣高雄地方法院刑事第六庭
                                      法  官  李  怡  諄
右正本證明與原本無異。
如不服本判決，應於判決送達後十日內，向本院提出上訴狀。
                                      書記官  陳  福  記
中    華    民 國      八十九      年      八      月      二十九   日
附錄本件論罪條文：刑法第三百三十九條第二項
刑法第三百三十九條
意圖為自己或第三人不法之所有，以詐術使人將本人或第三人之物交付者，處五年以
下有期徒刑、拘役或科或併科一千元以下罰金。
以前項方法得財產上不法之利益或使第三人得之者亦同。
前二項之未遂犯罰之。


司法院資訊處製作；財團法人民間司法改革基金會備份。
